臺灣新竹地方法院民事裁定　　　　　　　99年度再易字第13號
　　再審原告　　鄒顯正
　　訴訟代理人　鄒顯義
　　再審被告　　曾彭桂妹
　　　　　　　　宮連城
上列當事人間請求確定界址事件，再審原告對於中華民國95年4
月14日本院93年度簡上字第95號確定判決提起再審之訴，本院裁
定如下：
    主  文
再審之訴駁回。
再審訴訟費用由再審原告負擔。
    理    由
一、本件再審原告聲請再審意旨略以：
    (一)新竹縣竹東地政事務所於民國（下同）70年間委派地籍重
      測時，調查員未經實地測量，私自擅改重測前新竹縣竹東
      鎮○○段（下稱同段）1820、1815、1816地號土地地籍圖
      資料，致重測後前述三筆土地總面積由241 平方公尺變為
      232 平方公尺，短少9 平方公尺。即再審原告所有之同段
      1820地號土地重測前為25平方公尺，重測後為19平方公尺
      ，短少6 平方公尺；再審被告宮連城所有同段1815地號土
      地重測前為100 平方公尺，重測後為81平方公尺，短少13
      平方公尺，再審被告曾彭桂妹所有同段1816地號土地重測
      前為116 平方公尺，重測後為126 平方公尺，增加10平方
      公尺。故前述重測違反土地法第46條之1 至第46條之3 之
      規定，未經同意而擅改人民私權。
    (二)另臺灣省政府地政處測量總隊76年7 月13日76地一字第39
      31號函，因同段1815地號土地地籍調查表，界標類別、及
      代表號與界址位置，均未註記，致無法檢測。而新竹縣竹
      東地政事所於97年5 月12日通知重測後更正面積才知悉土
      地遭重測調查員擅改，且前述三筆土地房屋建築長度及寬
      度都不符，與兩造持有土地面積差異過大，爰依民事訴訟
      法第500 條第2 項之規定，就本院93年度簡上字第95號（
      下稱95號）民事判決提起再審等語。
二、按再審之訴，應於30日之不變期間內提起。前項期間，自判
    決確定時起算，判決於送達前確定者，自送達時起算，民事
    訴訟法第500 條第1 項、第2 項前段定有明文。經查，本院
    於95年4 月14日所為之本院95號民事判決業於95年4 月20日
    送達再審原告，有送達回證一紙附於本院95號民事卷第二卷
    第116 頁。而兩造就本院95號民事判決並未上訴，故該判決
    於95年5 月13日確定。本件再審原告於99年12月1 日提起本
    件再審（有本院收文章附於再審聲請狀），顯逾30日不變期
    間，依法自有未合。
三、本件再審原告另主張依民事訴訟法第500 條第2 項提起本件
    再審，惟按民事訴訟法第500 條第2 項係規定「以第496 條
    第1 項第5 款、第6 款或第12款情形為再審之理由者，不適
    用前項但書之規定。」而民事訴訟法第496 條第1 項第5 款
    係指「當事人於訴訟未經合法代理者」、第6 款「當事人知
    他造之住居所，指為所在不明而與涉訟者」、第12款「當事
    人發現就同一訴訟標的在前已有確定判決或和解、調解或得
    使用該判決或和解、調解者」。經查，本院95號民事事件，
    再審原告或親自到庭，或委由鄒顯義為訴訟代理人代理出庭
    ，至於再審被告則均委由律師為訴訟代理人，並均到庭陳述
    意見，業經本院依職權調閱本院95號民事卷屬實，是並無未
    經合法代理或指為所不在不明而涉訟之情形。又再審原告並
    未提出就同一訴訟標的於本院95號民事事件判決確定前曾經
    判決確定或調解、和解等陳述及事證，是本件再審並無民事
    訴訟法第500 條第2 項所定之事由，再審原告提起本件再審
    ，並不合法。
四、再按當事人提起再審，雖聲明對某件確定判決為再審，但審
    查其再審訴狀理由，實為指摘原確定判決如何違法，而對該
    聲明不服之確定判決，則毫未指明有如何法定再審理由，此
    種情形，可認為未合法表明再審理由，應逕以其再審之訴為
    不合法駁回之；對於確定判決提起再審之訴，應以有民事訴
    訟法第496 條第1 項各款之原因為限，此項原因亦即再審理
    由，必須於訴狀中表明之（見同法第501 條第1 項第4 款）
    ，否則其訴即屬不合法，毋庸命其補正，逕以裁定駁回之，
    有最高法院69年度第3 次民事庭會議決議、70年度台再字第
    35號判例可資參考。故再審訴狀應表明再審理由，為起訴程
    序之合法要件。而所謂表明再審理由，必須具體指摘該項確
    定判決有民事訴訟法第496 條何款原因，若僅泛言該項確定
    判決有諸多違背法令之處，均不得認有合法之表明；且其未
    表明者，法院無庸命其補正，應認其再審之訴為不合法。經
    查，再審原告主張同段1815、1816、1820地號土地重測前後
    面積有所變更、短少，地籍調查表僅係辦理之過程而非結果
    ，界標類別、代表號、界址位置均未註記，要求另行檢測云
    云，並未就原確定判決有何民事訴訟法第496 條各款之再審
    事由為具體指摘，自難認其已合法表明再審理由，依前所述
    ，本件再審即非合法。至再審原告所稱97年5 月12日新竹縣
    竹東地政務所通知重測面積更正部分，此係95號民事判決確
    定後所生事項，並非民事訴訟法第496 條所定之再審事由，
    併此敘明。
五、綜上，再審原告提起本件再審之訴，於法顯有未合，應予以
    裁定駁回。
六、依民事訴訟法第502 條第1 項、第95條、第78條，裁定如主
    文。
中    華    民    國  100     年    3     月    23    日
                  民事第二庭    審判長法  官  盧玉潤
                                      法  官  楊明箴
                                      法  官  彭淑苑
上為正本係照原本作成。
本裁定不得抗告
                                      書記官  謝國聖
中    華    民    國  100     年    3     月    23    日